臺灣高等法院臺中分院刑事判決
111年度上訴字第570號
上  訴  人  
即  被  告  陸少祺



選任辯護人  蘇靜雅律師
            張家萍律師 
上列上訴人即被告因違反毒品危害防制條例案件，不服臺灣臺中
地方法院110年度訴字第1477號中華民國111年1月12日第一審判
決（起訴案號：臺灣臺中地方檢察署110年度偵字第21833號），
提起上訴，本院判決如下：
    主  文
上訴駁回。
    犯罪事實
一、乙○○明知4-甲基甲基卡西酮（4-Methylmethcathinone、
　　Mephedrone、4-MMC）、甲基-N,N-二甲基卡西酮（Methy1-N
    ,N-Dimethylcathinone）、硝甲西泮(Nimetazepam)係毒品
    危害防制條例第2條第2項第3款所列管之第三級毒品，而硝
    西泮（Nitrazepam）則係同條例第2條第2項第4款所列管之
    第四級毒品，不得非法販賣，竟基於販賣混和二種以上之第
    三、四級毒品以營利之犯意，於民國110年7月2日前某日，
    利用智慧型手機連接網際網路後，以帳號「＠music000007」
    登入社群軟體「Tiktok」（下稱抖音）並以暱稱「九筒大哥
    （音符圖案）台中微信私訊營（糖果圖案）（咖啡圖案）」
    刊登「加微信：alvhng台中營」等文字內容，供不特定人以
    通訊軟體WeChat(下稱微信)加入成為好友後，再行兜售含有
    上開毒品成分之毒品咖啡包。適警方於110年7月2日執行網
    路巡邏時，發現上開訊息，乃喬裝毒品買家加乙○○（微信暱
    稱「九筒®（營業中）」）為微信好友後，與其商議並達成
    以新臺幣（下同）6,000元價格向其購買毒品咖啡包共13包
    。乙○○於110年7月3日下午1時35分許，攜帶附表一編號1至3
    所示之物，依約前往臺中市○○區○○路0段000○0號2樓「銀櫃K
    TV」前，欲販賣並交付毒品咖啡包予購毒者，雙方見面後，
    乙○○即將毒品咖啡包13包販賣並交付予喬裝毒品買家之警方
    ，喬裝毒品買家之警方再將購毒價金6,000元交付予乙○○，
    之後警方即當場表明身份，並以現行犯將之逮捕，乙○○因而
    販賣毒品咖啡包未遂，並當場扣得附表一所示毒品成分及數
    量之毒品咖啡包及現金6,000元（已發還予員警）；之後警
    方經乙○○同意後，在其臺中市○○區○○路0段000○0號7樓Ａ室租
    屋處內，扣得混合甲基安非他命及愷他命之毒品1包（淨重0
    .1617公克）、附表二所示數量之毒品咖啡包（涉犯持有及
    施用毒品罪嫌部分，由臺灣臺中地方檢察署檢察官另案偵辦
    中）、電子磅秤1臺、現金15,200元、蘋果廠牌手機（IMEI
    碼：000000000000000號、內含0000000000號SIM卡）及OPPO
    廠牌手機（IMEI碼：000000000000000號，內含0000000000
    號SIM卡）各1支。
二、案經雲林縣警察局移送臺灣臺中地方檢察署檢察官偵查起訴
    。
    理    由
壹、關於證據能力部分：
一、被告之自白，非出於強暴、脅迫、利誘、詐欺、疲勞訊問、
    違法羈押或其他不當方法，且與事實相符者，得為證據，刑
    事訴訟法第156條第1項定有明文。亦即被告之自白係出於自
    由意思，且與事實相符者，即有證據能力，反之，若係非法
    取供者，因其陳述非出於任意性，其所為之陳述即無證據能
    力。本案被告於警詢、偵訊、原審準備程序與審理及本院審
    理時確有於各次訊問時，依法告知被告權利後，再就犯罪事
    實訊問被告，並予其充分之機會說明與解釋，且亦查無其有
    遭受強暴、脅迫、利誘、詐欺、疲勞訊問、違法羈押或其他
    不當方法之狀態下而為自白之情事，或有何外部因素足資影
    響被告陳述之意思自由，是以被告於警詢、偵訊、原審及本
    院就關於販賣第三級毒品而混合二種以上之毒品未遂犯行所
    為之自白，均堪認係出於自由意志，且與下述證據大致相符
    ，足認被告該自白核與事實相符，依法自得作為證據。
二、司法警察機關調查中之案件，為因應實務上或因量大、或有
    急迫之現實需求，併例行性當然有鑑定之必要者，例如毒品
    之種類與成分、尿液之毒品反應，或者槍彈有無殺傷力等鑑
    定，基於檢察一體原則，得由該管檢察長對於轄區內之案件
    ，以事前概括選任鑑定人或囑託鑑定機關、團體之方式，俾
    便轄區內之司法警察官、司法警察對於調查中之此類案件，
    得即時送請先前已選任之鑑定人或囑託之鑑定機關、團體實
    施鑑定，以求時效（法務部92年9 月1 日法檢字第09200350
    83號函參照，刊載於法務部公報第312 期）。此種由檢察機
    關概括選任鑑定人或概括囑託鑑定機關、團體，再轉知司法
    警察官、司法警察於調查犯罪時參考辦理之作為，法無明文
    禁止，係為因應現行刑事訴訟法增訂傳聞法則及其例外規定
    之實務運作而為。此種由司法警察官、司法警察依檢察官所
    概括選任之鑑定人或囑託鑑定機關、團體所為之鑑定結果，
    與檢察官選任或囑託為鑑定者，性質上並無差異，同具有證
    據能力（最高法院98年度台上字第6122號判決意旨參照）。
    而衛生福利部草屯療養院係經檢察機關概括選任為毒品、尿
    液檢驗之鑑定機關之一，為本院審判實務所知悉，故本案由
    雲林縣警察局將扣案之毒品咖啡包送請臺灣雲林地方檢察署
    檢察長事前概括選任囑託鑑定機關衛生福利部草屯療養院所
    為之鑑驗報告，即具有證據能力。
三、刑事訴訟法第159 條之5 規定：「（第1 項）被告以外之人
    於審判外之陳述，雖不符前4 條之規定，而經當事人於審判
    程序同意作為證據，法院審酌該言詞陳述或書面陳述作成時
    之情況，認為適當者，亦得為證據。（第2 項）當事人、代
    理人或辯護人於法院調查證據時，知有第159 條第1 項不得
    為證據之情形，而未於言詞辯論終結前聲明異議者，視為有
    前項之同意。」，其立法意旨在於傳聞證據未經當事人之反
    對詰問予以核實，原則上先予排除，惟若當事人已放棄詰問
    或未聲明異議，基於證據資料愈豐富，愈有助於真實發現之
    理念，且強化言詞辯論原則，法院自可承認該傳聞證據例外
    擁有證據能力。又按刑事訴訟法第159 條之5 立法意旨，在
    於確認當事人對於傳聞證據有處分權，得放棄反對詰問權，
    同意或擬制同意傳聞證據可作為證據，屬於證據傳聞性之解
    除行為，如法院認為適當，不論該傳聞證據是否具備刑事訴
    訟法第159 條之1 至第159 條之4 所定情形，均容許作為證
    據，不以未具備刑事訴訟法第159 條之1 至第159 條之4 所
    定情形為前提。本案判決下列所引用被告以外之人於審判外
    之陳述，被告及其辯護人於本院審理時均表示沒有意見（見
    本院卷第85至87頁），且檢察官、被告及其辯護人均未於言
    詞辯論終結前聲明異議，本院審認上開證據作成時之情況，
    應無違法取證或不當情事，且與本案待證事實間復具有相當
    之關聯性，以之作為證據應屬適當，依刑事訴訟法第159 條
    之5 規定，自有證據能力。
四、傳聞法則乃對於被告以外之人於審判外之言詞或書面陳述而
    為之規範，關於非供述證據之物證，或以科學、機械之方式
    ，對於當時狀況所為忠實且正確之記錄，性質上並非供述證
    據，均應無傳聞法則規定之適用；如該非供述證據非出於違
    法取得，並已依法踐行調查程序，即不能謂無證據能力（最
    高法院97年度台上字第1401號、第6153號、第3854號判決可
    資參照）。查本案扣案毒品咖啡包13包及OPPO手機1支（內
    含門號0000000000號SIM卡1張）等物均係警方依法所查扣，
    上開扣案之物品非屬供述證據，且係合法取得之證物，又與
    本案具有自然之關聯性，並無事證足認係實施刑事訴訟程序
    之公務員違背法定程序而取得之證據，並無依法應予排除之
    情事，自得作為證據。　　
貳、實體部分：
一、認定犯罪事實所憑之證據及理由：
　㈠訊據被告對於上開犯罪事實於警詢、偵訊、原審準備程序與
    審理及本院審理時均坦承不諱（見110年度偵字第21833號卷
    〈下稱偵卷〉第17至20頁、第115至123頁；原審卷第67頁、第
    102頁；本院卷第88至91頁），並有員警110年7月3日職務報
    告、雲林縣警察局刑警大隊搜索扣押筆錄、扣押物品目錄表
    2份、對話譯文、查獲違反毒品危害防制條例之毒品初步鑑
    驗報告單、手持式拉曼光譜分析儀毒品初篩檢測報告、毒品
    初篩檢測照片共22張、刑案及蒐證照片共24張、衛生福利部
    草屯療養院110年7月14日草療鑑字第1100700032號、第0000
    000000號鑑驗書、110年度安保字第806號扣押物品清單、扣
    案物照片、110年度安保字第805號扣押物品清單、110年度
    保管字第2669號扣押物品清單、110年度保管字第2668號扣
    押物品清單在卷可稽（見偵卷第25至29頁、第35至37頁、第
    41至45頁、第51至85頁、第145至155頁、第161頁、第179至
    181頁、第199至201頁、第207至209頁），此外，復有OPPO
    廠牌手機1支、如附表一所示之毒品咖啡包扣案可資佐證，
    足認被告上開任意性之自白核與事實相符，並有上開證據足
    資佐證，自堪信為真實。
  ㈡按販賣毒品行為之處罰基礎，主要在於行為人將持有之毒品
    讓與他人使之擴散，並取得對價，所著重者厥為讓與與對價
    之意涵上。倘於有償讓與他人之初，即係出於營利之意思，
    並已著手實行，其以高於購入原價出售者，固為販賣行為，
    設若因故不得不以原價或低於原價讓與他人時，亦屬販賣行
    為。必也始終無營利意思，而以原價或低於原價有償讓與他
    人，始得以轉讓罪論處（最高法院102年度台上字第4443號
    、104年度台上字第435號刑事判決參照）。本件被告上開販
    賣混合第三級、第四級毒品之毒品咖啡包之行為，屬有償行
    為，其並係親自在特定約定地點交付毒品咖啡包、收取價款
    ，且其於警詢自承：每包毒品咖啡包利潤大約300元至400元
    等語（見偵卷第19頁）；又其於偵訊亦自承：1：700就是1
    包700元，我跟上手拿毒品咖啡包每包200元至250元間等語
    （見偵卷第117頁），足見被告確有基於意圖營利之犯意，
    而販賣混合第三級、第四級毒品之毒品咖啡包，至為灼然。
  ㈢綜上所述，本案事證已臻明確，被告上開販賣第三級毒品而
    混合二種以上之毒品犯行堪予認定，應依法予以論罪科刑。
二、論罪部分：
  ㈠查4-甲基甲基卡西酮、甲基-N,N-二甲基卡西酮及硝甲西泮均
    係毒品危害防制條例第2條第2項第3款所列管之第三級毒品
    ；而硝西泮則為毒品危害防制條例第2條第2項第4款所列管
    之第四級毒品，均不得販賣。行為人如原即有販賣毒品營利
    之犯意，雖因經警設計誘捕，致實際上不能完成毒品交易，
    然因其原即具有販賣毒品之意思，客觀上又已著手於販賣行
    為，仍應論以販賣毒品未遂罪（最高法院102年度台上字第3
    427號判決意旨參照）。本案既係員警以「釣魚」方式，由
    員警喬裝買家與被告聯絡購買毒品咖啡包之相關事宜，被告
    在上址交易地點向喬裝員警收取毒品價款、交付毒品咖啡包
    時，即為警予以逮捕，因向其購毒之員警並無實際購毒意願
    ，未生販售予他人之犯罪結果，是核被告所為，係犯毒品危
    害防制條例第9條第3項、第4條第6項、第3項、第4項之販賣
    第三級毒品而混合二種以上之毒品未遂罪。被告販賣第三級
    毒品而混合二種以上之毒品之犯行，並無積極證據足以證明
    其所持有之第三級、第四級毒品純質淨重超過5公克，即無
    該當毒品危害防制條例第11條第5項、第6項之持有第三級、
    第四級毒品逾法定數量罪，自無持有之低度行為為販賣之高
    度行為所吸收之問題，附此敘明。
　㈡被告以同一之販賣目的及行為，販賣第三級毒品而混和二種
    以上毒品即第三級毒品、第四級毒品，應從一重處斷。
  ㈢被告販賣第三級毒品而混合二種以上之毒品，應依毒品危害
    防制條例第9條第3項之規定，除適用其中最高級別即販賣第
    三級毒品之法定刑外，並依法加重其刑。
　㈣被告已著手於販賣毒品咖啡包犯行之實施，惟向其購毒之員
    警並無實際購買毒品咖啡包之意願，未生販售予他人之犯罪
    結果，屬未遂犯，且其所生之危害既較既遂犯輕，爰依刑法
    第25條第2項之規定減輕其刑，並依法先加重後減輕之。
  ㈤按犯毒品危害防制條例第4條至第8條之罪於偵查及審判中均
    自白者，減輕其刑，同條例第17條第2項定有明文。被告對
    於販賣第三級毒品而混合二種以上之毒品未遂罪之犯罪事實
    於偵查、原審及本院審理中，均自白犯罪，已如前述，應依
    毒品危害防制條例第17條第2項之規定，遞減輕其刑。
  ㈥被告於110年7月3日警詢及偵訊時，即供述其毒品來源係於
　　110年6月底向微信暱稱「阿魁」陳任廷購買等語（見偵卷第
    19頁、第121頁），經臺灣臺中地方檢察署檢察官偵辦被告
    之毒品來源即陳任廷，以110年度偵字第23792號、第26669
    號提起公訴，並經臺灣臺中地方法院110年度訴字第1941號
    判決判處陳任廷有期徒刑3年8月、3年10月、2年8月，應執 
    行有期徒刑4年6月等情，此有臺灣臺中地方檢察署110年度
    偵字第23792號、第26669號起訴書、臺灣臺中地方法院110
    年度訴字第1941號判決書各1份在卷可佐（見原審卷第109至
    113頁；本院卷第35至51頁），足認被告確有供出毒品來源
    ，因而查獲毒品上手陳任廷，爰依毒品危害防制條例第17條
    第1項之規定再遞減輕其刑。
三、原審以被告上開販賣第三級毒品而混合二種以上之毒品未遂
    犯行事證明確，適用刑事訴訟法第299條第1項前段，毒品危
    害防制條例第9條第3項、第4條第6項、第3項、第4項、第17
    條第1項、第2項、第19條第1項，刑法第11條、第25條第2項
    、第38條第1項等規定，並以行為人之責任為基礎，審酌被
    告明知第三級、第四級毒品係戕害人身心之毒品，為貪圖不
    法利益，竟為上開販賣第三級、第四級毒品犯行，危害社會
    治安及國民健康，且販賣毒品為政府戮力查緝之罪，該等毒
    品均嚴重戕害國人身體健康，對於社會治安之潛在危害不容
    輕縱，惟被告於偵審中均坦承犯行，尚具悔意，兼衡其犯罪
    之動機、目的、獲取之利益及智識程度、職業及家庭生活狀
    況等一切情狀，量處有期徒刑1年8月。並就沒收部分敘明：
    ㈠本案員警於上開查獲時、地，扣得之如附表一所示毒品咖
    啡包共13包，分別檢出如附表一所示之成分，此有衛生福利
    部草屯療養院草療鑑字第1100700032號、第0000000000號鑑
    驗書（見偵卷第145至155頁）在卷可參，為違禁物；又用以
    盛裝上開毒品之包裝袋，因皆與盛裝之毒品在物理上無法析
    離，爰均依刑法第38條第1項規定，予以宣告沒收之。至鑑
    驗所耗損之第三級、第四級毒品，既已滅失，爰不另為宣告
    沒收。㈡扣案OPPO廠牌手機1支（IMEI碼：000000000000000
    號，內含0000000000號SIM卡），為被告所有、供被告聯繫
    本件販毒所用，業據被告供承在卷（見原審卷第68頁），爰
    依毒品危害防制條例第19條第1項規定，宣告沒收。另扣案
    之如附表二所示之毒品咖啡包、蘋果廠牌手機1支、愷他命1
    包、電子磅秤1臺、現金15200元，與被告本案犯行無關，爰
    不予宣告沒收，附此敘明。經核原審判決認事用法核無違誤
    ，量刑亦屬妥適。
四、關於上訴理由之審酌：
　㈠被告上訴意旨略以：被告未曾因故意犯罪受有期徒刑以上刑
    之宣告，又被告犯後坦然認錯，於原審亦認罪，顯見被告已
    知錯，且被告目前有正當工作，應認被告經此偵查、審判程
    序之教訓，當知警惕而無再犯之虞，應合於緩刑之要件，即
    可達到與執行刑罰相同之遷善預防效果，綜核上開各情認對
    被告以暫不執行為適當，原審未審酌及此，未諭知被告緩刑
    之宣告，尚有未當，請鈞院予以被告緩刑之宣告，以啟自新
    等語。  
　㈡本院查：本案被告雖無前科，惟其正值青年，不思以正當途
    徑賺取金錢，卻無視毒品對我國社會安寧秩序及國人之身心
    健康產生之危害，及政府三令五申禁絕毒品交易之禁制，仍
    意圖營利而以通訊軟體兜售毒品咖啡包，使毒品散布流通，
    殘害國民身心健康，助長社會濫用毒品風氣，又毒品之濫用
    亦容易引發其他種類之犯罪，該當嚴重影響社會治安之要件
    ，其所為對社會治安及公共利益之危害非輕，主觀惡性較重
    ，縱被告販毒之規模與毒品「盤商」不同，應僅係其與毒品
    盤商惡性程度之差異，客觀上並不足使被告之惡行，獲得一
    般社會大眾之同情及諒解，況被告明知毒品不僅殘害施用者
    自身健康，常見因施用毒品而散盡家財、連累家人，或為購
    買毒品鋌而走險者，更不可勝計，其為謀個人私利，販賣毒
    品，所為對我國社會之社會治安、公共利益及國人之身心健
    康可能產生之危害非輕，殊無暫不執行其刑為適當之可言，
    自不宜予以諭知緩刑。是以原判決未諭知被告緩刑並無不當
    ，被告上訴所陳並無足採，且被告及其辯護人在本院並未提
    出其他有利之證據或辯解，被告上訴為無理牌 ，應予以駁
    回其上訴。
據上論結，應依刑事訴訟法第368條，判決如主文。
本案經檢察官廖志祥提起公訴，檢察官甲○○到庭執行職務。
中　　華　　民　　國　　111 　年　　4 　　月　　19　　日
              刑事第二庭　  審判長法　官　何志通
                                  法　官　吳進發
                                  法　官　石馨文
以上正本證明與原本無異。
如不服本判決應於收受送達後二十日內向本院提出上訴書狀，其
未敘述上訴理由者，並得於提起上訴後二十日內向本院補提理由
書（均須按他造當事人之人數附繕本）「切勿逕送上級法院」。
因疫情而遲誤不變期間，得向法院聲請回復原狀。

                                  書記官  陳儷文
　　　　　　　　　　　　　　　　　
中　　華　　民　　國　　111 　年　　4 　　月　　19　　日
附錄論罪科刑法條
毒品危害防制條例第4條
製造、運輸、販賣第一級毒品者，處死刑或無期徒刑；處無期徒
刑者，得併科新臺幣三千萬元以下罰金。
製造、運輸、販賣第二級毒品者，處無期徒刑或十年以上有期徒
刑，得併科新臺幣一千五百萬元以下罰金。
製造、運輸、販賣第三級毒品者，處七年以上有期徒刑，得併科
新臺幣一千萬元以下罰金。
製造、運輸、販賣第四級毒品者，處五年以上十二年以下有期徒
刑，得併科新臺幣五百萬元以下罰金。
製造、運輸、販賣專供製造或施用毒品之器具者，處一年以上七
年以下有期徒刑，得併科新臺幣一百五十萬元以下罰金。
前五項之未遂犯罰之。

毒品危害防制條例第9條
成年人對未成年人販賣毒品或犯前三條之罪者，依各該條項規定
加重其刑至二分之一。
明知為懷胎婦女而對之販賣毒品或犯前三條之罪者，亦同。
犯前五條之罪而混合二種以上之毒品者，適用其中最高級別毒品
之法定刑，並加重其刑至二分之一。
附表一
編號 毒咖啡包外觀  數量 毒品成分 重量 1 標示「MONCLER」白色包裝（內含紫色粉末） 8包 第三級毒品： 4-甲基甲基卡西酮（4-Methylmethcathinone、Mephedrone、4-MMC）、甲基-N,N-二甲基卡西酮（Methy1-N,N-Dimethylcathinone） 四級毒品： 硝西泮（Nitrazepam） 驗前淨重52.3742公克，4-甲基甲基卡西酮純質淨重1.3617公克 2 標示「發」粉紅色迷彩裝包裝（內含綠色粉末） 1包 第三級毒品： 4-甲基甲基卡西酮（4-Methylmethcathinone、Mephedrone、4-MMC）、甲基-N,N-二甲基卡西酮（Methy1-N,N-Dimethylcathinone）、硝甲西泮(Nimetazepam) 第四級毒品： 硝西泮（Nitrazepam） 驗前淨重6.0523公克，驗後淨重3.4868公克 3 狗圖示黃色包裝（內含綠色粉末） 4包 第三級毒品： 4-甲基甲基卡西酮（4-Methylmethcathinone、Mephedrone、4-MMC）、甲基-N,N-二甲基卡西酮（Methy1-N,N-Dimethylcathinone）、硝甲西泮(Nimetazepam) 與附表二編號3合計共10包，驗前淨重49.9965公克，4-甲基甲基卡西酮純質淨重1.9999公克 
附表二
編號 毒咖啡包外觀 數量 毒品成分 1 黃綠漸層包裝（內含紫色粉末） 18包 第二級毒品： 甲基安非他命（Methamphetamine） 第三級毒品： 4-甲基甲基卡西酮（4-Methylmethcathinone、Mephedrone、4-MMC）、甲基-N,N-二甲基卡西酮（Methy1-N,N-Dimethylcathinone）、芬納西泮（Phenazepam） 第四級毒品： 硝西泮（Nitrazepam） 2 標示「發」粉紅色迷彩裝包裝（內含綠色粉末） 1包 第三級毒品： 4-甲基甲基卡西酮（4-Methylmethcathinone、Mephedrone、4-MMC）、甲基-N,N-二甲基卡西酮（Methy1-N,N-Dimethylcathinone）、硝甲西泮(Nimetazepam) 第四級毒品： 硝西泮（Nitrazepam） 3 狗圖示黃色包裝（內含綠色粉末） 6包 第三級毒品： 4-甲基甲基卡西酮（4-Methylmethcathinone、Mephedrone、4-MMC）、甲基-N,N-二甲基卡西酮（Methy1-N,N-Dimethylcathinone）、硝甲西泮(Nimetazepam)